臺灣板橋地方法院刑事判決　　　　　　 100年度易字第3706號
公　訴　人　臺灣板橋地方法院檢察署檢察官
被　　　告　李勝智
上列被告因違反毒品危害防制條例案件，經檢察官提起公訴（
10 0年度毒偵字第6371號），被告於本院準備程序進行中，就被
訴犯罪事實為有罪之陳述，本院告知簡式審判程序之旨，並聽取
其與公訴人之意見後，經本院裁定行簡式審判程序審理後，判決
如下：
    主  文
李勝智施用第二級毒品，累犯，處有期徒刑肆月，如易科罰金，
以新臺幣壹仟元折算壹日。
    事  實
一、李勝智前於民國88、89年間，因2次施用毒品案件，經本院
    裁定送觀察、勒戒後，均認無繼續施用毒品之傾向，分別於
    88 年12月9日、89年9月2日執行完畢釋放出所，並由臺灣板
    橋地方法院檢察署檢察官分別以88年度毒偵字第2722號、89
    年度毒偵緝字第991 號為不起訴處分確定；復於99年間因施
    用毒品案件，經本院分別以99年度簡字第2026號判決判處有
    期徒刑2 月，且得易科罰金確定，並於99年7 月6 日因易科
    罰金執行完畢出監，及以99年度簡字第7012號判決判處有期
    徒刑3 月，且得易科罰金確定，並於100 年2 月6 日徒刑執
    行完畢出監。詎其仍不知悛悔，猶於前揭觀察勒戒執行完畢
    釋放出所後5 年內再犯施用毒品被依法追訴處罰後，竟基於
    施用第二級毒品甲基安非他命之犯意，於100 年6 月30日上
    午某時許，在其位於新北市○○區○路頭街136 巷26號4 樓
    住處，以將甲基安非他命粉末置於玻璃球吸食器內，再以火
    置於其下方燒烤使其產生煙霧後加以吸食之方式，施用甲基
    安非他命1 次；嗣於翌日即同年7 月1 日上午9 時20分許，
    因其另案通緝為警緝獲，並經其同意採尿送驗，結果呈安非
    他命類陽性反應，始查悉上情。
二、案經新北市政府警察局三重分局移送臺灣板橋地方法院檢察
    署檢察官偵查起訴。
    理  由
壹、程序方面：本件被告李勝智所犯係死刑、無期徒刑、最輕本
    刑3 年以上有期徒刑以外之罪，其於準備程序就前揭被訴事
    實為有罪之陳述，經法官告知簡式審判程序之旨，並聽取其
    與公訴人之意見後，本院認無不得或不宜改依簡式審判程序
    進行之處，爰依刑事訴訟法第273 條之1 第1 項、第284 條
    之1 之規定，由本院裁定本件行簡式審判程序，合先敘明。
貳、實體方面：
一、前揭事實，業據被告李勝智迭於警詢、偵訊及本院訊問時均
    坦承不諱，且其於上開時、地所採集之尿液經送台灣檢驗科
    技股份有限公司以EIA 酵素免疫分析法初步檢驗，再以GC/M
    S 氣相層析質譜儀法確認檢驗結果，均呈安非他命類陽性反
    應等情，此有該公司100 年7 月13日之編號UL/2011/000000
    00號濫用藥物檢驗報告及新北市政府警察局三重分局查獲毒
    品案件被移送者姓名、代碼對照表各1 份在卷可憑（詳見偵
    查卷第7 、9 頁）附卷可稽。又按甲基安非他命經口服投與
    後，約70% 於24小時內自尿中排出，約90 %於96小時內自尿
    中排出，由於目前國內尿液中甲基安非他命之檢驗僅為鑑定
    其是否呈陽性反應，尚未定其含量，且甲基安非他命成分之
    檢出與其投與方式、投與量、個人體質、採尿時間與檢測儀
    器之精密度等諸多因素有關，因此僅憑尿液中呈甲基安非他
    命陽性反應，並無法確實推算吸食時間距採集時間之長短，
    惟依上述資料推斷，最長可能不會超過4 日即96小時，此經
    行政院衛生署藥物食品檢驗局於81年2 月8 日以（81）藥檢
    壹字第001156號函釋明在案，是被告經警採集其尿液送驗結
    果既呈甲基安非他命之陽性反應，則被告於前開時間為警採
    尿時往前回溯96小時內之某時許（惟應扣除為警查獲後至採
    尿時止其人身自由受拘束期間）確有施用甲基安非他命之犯
    行屬實。故被告前開自白核與事實相符，應堪予採信。是本
    案事證已臻明確，被告犯行洵堪認定，應予依法論科。
二、論罪科刑部分：
(一)、按施用毒品經觀察、勒戒或強制戒治執行完畢釋放後，5 年
    後再施用毒品，應適用毒品危害防制條例第20條第1 、2 項
    之規定，同條例第20條第3 項定有明文。又按於92 年7 月9
    日新修正之毒品危害防制條例刪除二犯及三犯之規定，一改
    修法前繁雜之處遇程序，僅將施用毒品者簡化區分為初犯、
    再犯，並認施用毒品者係屬病患性犯人，以觀察、勒戒戒除
    其身癮，並以強制戒治去除其心癮。經觀察、勒戒或強制戒
    治執行完畢釋放後，若係5 年後再犯該條例第10條施用毒品
    罪者，與同條例第20條第1 項、第2 項關於「初犯」之處理
    方式相同，檢察官應先聲請法院裁定令被告入勒戒處所觀察
    、勒戒，並視有無繼續施用毒品傾向，決定應予釋放、為不
    起訴之處分，或應聲請法院裁定令入勒戒處所強制戒治；若
    係5 年內「再犯」同條例第10條施用毒品罪者，依同條例第
    23條第2 項規定，檢察官則應依法追訴。觀諸該條例第20條
    第3 項之修正理由：「觀察、勒戒或強制戒治5 年後再犯者
    ，顯見前所實施之觀察、勒戒或強制戒治已足以遮斷其施用
    毒品之癮，為期自新及協助其戒除毒癮，對此5 年後再犯者
    ，爰明定仍適用初犯之規定，先經觀察、勒戒、強制戒治之
    程序。」及同條例第23條第2 項之修正理由：「為配合簡化
    施用毒品犯之刑事處遇程序，並鑑於經觀察、勒戒或強制戒
    治執行完畢釋放後5 年內再犯者，其再犯率甚高，原據以實
    施之觀察、勒戒及強制戒治既已無法收其實效，自應施以刑
    事處遇。」顯然如施用毒品者係前經觀察、勒戒或強制戒治
    等治療程序執行完畢5 年後，始再施用毒品之「初犯」，因
    前所執行之觀察、勒戒或強制戒治已足收戒除毒癮之效，自
    應重新執行觀察、勒戒或強制戒治等治療程序，並於治療程
    序執行完畢後，由檢察官為不起訴處分，毋庸對之追訴處罰
    ；反之，在「再犯」之情形，因其先前所為治療程序顯未能
    收戒斷毒癮之效，且考量施用毒品者之再犯率偏高，乃簡化
    其刑事處遇程序，而逕予追訴處罰，不再施以治療程序。參
    酌上開立法理由，修正毒品危害防制條例就施用毒品者，祇
    於「初犯及5 年後再犯」二種情形，有其追訴條件之限制，
    即須於初犯經觀察、勒戒或強制戒治釋放後，5 年內均無施
    用毒品之行為，始能認其前所實施之觀察、勒戒或強制戒治
    已足遮斷毒癮，而得於5 年後再犯時，再予適用初犯之規定
    ，重行觀察、勒戒等程序。倘5 年內已經再犯，被依法追訴
    處罰，縱其第三次（或第三次以上）施用毒品之時間在初犯
    釋放5 年以後，即與「5 年後再犯」之情形有別，且因已於
    「5 年內再犯」，顯見其再犯率甚高，原實施觀察、勒戒或
    強制戒治，已無法收其實效，而無5 年戒斷期之存在，自無
    再經觀察、勒戒或強制戒治之必要，應由檢察官逕行起訴，
    始符新法修正之本旨，最高法院95年度臺上字第1071號、95
    年度臺非字第59號判決意旨可資參照。經查，被告前於88、
    89年間，因2 次施用毒品案件，經本院裁定送觀察、勒戒後
    ，均認無繼續施用毒品之傾向，分別於88年12月9 日、89年
    9 月2 日執行完畢釋放出所，並由板橋地檢署檢察官分別以
    88年度毒偵字第2722號、89年度毒偵緝字第991 號為不起訴
    處分確定；復於99年間因施用毒品案件，經本院分別以99年
    度簡字第2026號判決判處有期徒刑2 月，且得易科罰金確定
    ，並於99年7 月6 日因易科罰金執行完畢出監，及以99年度
    簡字第7012號判決判處有期徒刑3 月，且得易科罰金確定，
    並於100 年2 月6 日徒刑執行完畢出監在案，此有臺灣高等
    法院被告前案紀錄表及上開不起訴處分書、判決書各乙份在
    卷可稽，是被告於前開觀察、勒戒執行完畢釋放後5 年以內
    已再犯被依法追訴處罰如上所述，則揆諸前揭判決意旨，本
    件檢察官起訴被告施用第二級毒品，符合上開規定，合先敘
    明。
(二)、核被告所為，係犯毒品危害防制條例第10條第2 項之施用第
    二級毒品罪。又其為施用甲基安非他命而持有之行為，應為
    其施用之高度行為所吸收，不另論罪。再查，被告有事實欄
    一所載之犯罪科刑執行情形，此有上開紀錄表1 份在卷可憑
    ，其於有期徒刑執行完畢後5 年以內，故意再犯本案有期徒
    刑以上之罪，為累犯，應依刑法第47條第1 項之規定加重其
    刑。
(三)、爰審酌被告前有多次施用毒品之犯行，仍不知悔悟，故態復
    萌，再次施用毒品，無視於毒品對於自身健康之戕害及國家
    對於杜絕毒品犯罪之禁令，惟審酌被告犯後坦承犯行，態度
    尚佳，及施用毒品者均具有相當程度之生理成癮性及心理依
    賴性，戒除不易，且犯罪心態與一般刑事犯罪之本質不同，
    非難性較低等一切情狀，量處如主文所示之刑，併予諭知易
    科罰金之折算標準，以資懲儆。
據上論斷，應依刑事訴訟法第273 條之1 第1 項、第299 條第 1
項前段，毒品危害防制條例第10條第2 項，刑法第11條前段、第
47條第1 項、第41條第1 項前段，判決如主文。
本案經檢察官莊惠真到庭執行職務。
中    華    民    國   100    年    12    月    15    日
                  刑事第十庭  法  官  饒金鳳
以上正本證明與原本無異。
如不服本判決，應於判決送達後10日內，向本院提出上訴書狀，
且上訴書狀應敘述具體理由，而上訴書狀未敘述上訴理由者，應
於上訴期間（即自收受判決書之翌日起算10日）屆滿後20日內補
提理由書。
                              書記官  許雅琪
中    華    民    國   100    年    12    月    19    日
附錄本案論罪科刑法條：
毒品危害防制條例第10條第2 項：
施用第二級毒品者，處3 年以下有期徒刑。